---
layout: page
title: 데이터 시각화
subtitle: "이모지(emoji): 코로나19"
author:
    name: "[Tidyverse Korea](https://web.facebook.com/groups/tidyverse/)"
date: "`r Sys.Date()`"
output:
  html_document: 
    toc: yes
    toc_float: true
    highlight: tango
    code_folding: show
    number_section: true
    self_contained: true
editor_options: 
  chunk_output_type: console
---

```{r setup, include=FALSE}
knitr::opts_chunk$set(echo = TRUE, message=FALSE, warning=FALSE,
                      comment="", digits = 3, tidy = FALSE, prompt = FALSE, fig.align = 'center')
```


# 코로나19 사망자수 `r emo::ji("death")` {#corona-19-death}

[`coronavirus`](https://github.com/RamiKrispin/coronavirus) 데이터 팩키지에서 코로나19로 인한 국가별 사망자 데이터를 정제하여 상위 10국을 현재 `r Sys.Date()` 기준 준비한다.

```{r covid19-dataset}
library(tidyverse)
library(coronavirus)

covid_death <- coronavirus %>% 
  filter(type == "death") %>% 
  group_by(country) %>% 
  summarise(cases = sum(cases)) %>% 
  ungroup() %>% 
  top_n(10, wt=cases) %>% 
  arrange(desc(cases))

covid_death
```

# 이미지 데이터 `r emo::ji("picture")` [^get-emoji] {#corona-19-emoji}

[^get-emoji]: [Emil Hvitfelldt, (May 1, 2020), "Real Emojis in ggplot2"](https://www.hvitfeldt.me/blog/real-emojis-in-ggplot2/)

이모지(絵文字 / emoji)는 일본의 휴대전화 문자 메시지에서 시작되어 지금은 대부분의 스마트폰에 사용되는 그림 문자로 역사를 되돌리는 현대판 이집트 상형문자로 이해되기도 한다.
`tidyverse` R진영에서 이를 구현한 것이 [`emo`](https://github.com/hadley/emo) 팩키지로 R마크다운 문서에서 쉽게 이모지를 구현할 수 있다.

[`emojifont`](https://cran.r-project.org/web/packages/emojifont/vignettes/emojifont.html) 팩키지가 있다고 하지만, "Apple Color Emoji"을 사용하지 않고 있다고 한다. 무엇보다 해들리 위컴이 [`emo`](https://github.com/hadley/emo) 팩키지를 직접 만들었다는 점에서 의미가 크다.

[`emo`](https://github.com/hadley/emo), [`ggtext`](https://github.com/wilkelab/ggtext) 팩키지를 장착한 ggplot에 이미지를 구현하는 장단점은 다음과 같다.

- 장점
    - 실제로 동작함.
    - SVG를 사용할 필요 없음.
    - 미리보기가 미려하게 출력됨.
- 단점
    - `ggtext`가 아직 개발중에 있음.
    - 웹스크래핑을 해야함.
    - 화면에 뿌려줄 때 인터넷 연결이 필요함
    - `size`를 담긴 변수를 `ggplot`으로 활용할 수 없음.
    
## 국기 이모지 [^flag-emoji] {#flag-emoji}

[^flag-emoji]: [stackoverflow, "United Kingdom emoji with `emo::ji`"](https://stackoverflow.com/questions/54120268/united-kingdom-emoji-with-emoji)

```{r emoji-national-flag}
# 빠른 국가명 추출
emoji_names <- names(emo::ji_name) %>% str_to_lower()

covid_death_country <- covid_death %>% 
  pull(country) %>% 
  str_to_lower()

# for(i in seq_along(covid_death_country)) {
#   cat(emoji_names[str_detect(emoji_names, covid_death_country[i])], "\n")
# }

# emoji_names[str_detect(emoji_names, "us")] 

corona_top_country <- c("us","uk","italy","france","spain","brazil","belgium","germany","iran","netherlands")

covid_death_df <- covid_death %>% 
  mutate(country_emoji = corona_top_country) %>% 
  mutate(emoji = map_chr(country_emoji, emo::ji))

covid_death_df
```

`ggplot`으로 국기를 출력하기 위해서는 웹스크래핑을 통해 <https://emojipedia.org/emoji/> 웹사이트에서 이미지 링크를 가져온다.

```{r get-emoji-data}
library(rvest)

emoji_to_link <- function(x) {
  paste0("https://emojipedia.org/emoji/",x) %>%
    read_html() %>%
    html_nodes("tr td a") %>%
    .[1] %>%
    html_attr("href") %>%
    paste0("https://emojipedia.org/", .) %>%
    read_html() %>%
    html_node('div[class="vendor-image"] img') %>%
    html_attr("src")
}

link_to_img <- function(x, size = 25) {
  paste0("<img src='", x, "' width='", size, "'/>")
}

covid_death_df <- covid_death_df %>%
  mutate(url = map_chr(emoji, slowly(~emoji_to_link(.x), rate_delay(0.5))),
         label = link_to_img(url))

covid_death_df
```

# 시각화 {#emoji-corona-ggplot}

앞서 준비한 각 국가를 표상하는 국기에 해당되는 이모지의 `.png`파일에 대한 웹 주소를 참조하고 이를 `ggtext` 팩키지 `geom_richtext()`함수로 시각화한다. 중국이 상위 10개국에 들지 않는 것이 눈에 띄네요!!! 

```{r emoji-corona-ggplot}
library(ggtext)

covid_death_df %>% 
  mutate(country = fct_reorder(country, cases)) %>% 
  ggplot(aes(x=country, y=cases, label = label)) +
    geom_col(width=0.1, color="gray") +
    geom_point() +
    coord_flip() +
    labs(x="", y="") +
    theme_bw() +
    geom_richtext(aes(y = cases), fill = NA, label.color = NA, 
                label.padding = grid::unit(rep(0, 4), "pt") ) +
    scale_y_continuous(labels = scales::comma)
```

