---
layout: page
title: xwMOOC 데이터 과학
subtitle: 북한 미사일 발사 분석
date: "`r Sys.Date()`"
author: xwMOOC
output:
  html_document: 
    keep_md: yes
    toc: yes
  pdf_document:
    latex_engine: xelatex
mainfont: NanumGothic
---

``` {r, include=FALSE}
source("tools/chunk-options.R")
knitr::opts_chunk$set(echo = TRUE, warning=FALSE, message=FALSE, fig.width=12)

library(tidyverse)
library(readxl)
library(stringr)
library(plotly)
library(leaflet)
library(hrbrthemes)
library(extrafont)
loadfonts()

par(family = "NanumGothic")
```


## 1. 북한 미사일 발사 {#nk-missile}

[North Korea Missile, jjwkdl](http://jjwkdl.azurewebsites.net/2017/08/08/north-korea-missile/) 블로그 등을 통해서 
전세계적으로 북한 미사일 발사 사례가 관심을 모으고 있다. 특히,
[NTI: North Korea Tests Missile before key U.S.—China Summit](http://www.nti.org/newsroom/news/north-korea-tests-missile-key-uschina-summit/) 웹사이트에 
북한 미사일 관련 다양하고 자세한 정보가 저장되어 있다.


## 2. 북한 미사일 데이터 분석 {#nk-missile-analysis}

### 2.1. 데이터 다운로드 {#nk-missile-analysis-download}

가장 먼저 [Nuclear Threat Initiative](http://www.nti.org) 웹사이트에서 북한 미사일 관련 데이터를 다운로드 받아 저장한다.

``` {r nk-setup, eval=FALSE}
# 0. 환경설정 ----------------------------------

library(tidyverse)
library(readxl)
library(stringr)
library(plotly)
library(leaflet)
library(hrbrthemes)
library(extrafont)
loadfonts()

# 1. 데이터 가져오기 ----------------------------------
## 1.1. 인터넷 데이터 다운로드 ------------------------
nk_missile_url <- "https://www.nti.org/documents/2137/north_korea_missile_test_database.xlsx"
destfile <- "data/north_korea_missile_test_database.xlsx"

download.file(nk_missile_url, destfile)
```

### 2.2. 데이터 가져오기 {#nk-missile-analysis-import}

[NTI 북한미사일 발사 데이터셋](https://www.nti.org/documents/2137/north_korea_missile_test_database.xlsx)을 R로 불러와서 전처리 작업을 수행한다.

``` {r nk-import}
## 1.2. 데이터 불러오기 ------------------------

nk_dat <- read_excel("data/north_korea_missile_test_database.xlsx", sheet="Missile Tests", skip=1)

nk_dat %>% select(-`Additional Information`, -`Source(s)`) %>% 
    DT::datatable()

# 2. 데이터 전처리 ----------------------------------

nk_df <- nk_dat %>% select(-`Additional Information`, -`Source(s)`) %>% 
    mutate(`Facility Latitude` = as.numeric(`Facility Latitude`),
           `Facility Longitude` = as.numeric(`Facility Longitude`)) %>% 
    mutate(year = lubridate::ymd(paste0(lubridate::year(Date), "-01-01"))) %>% 
    mutate(`실험결과` = case_when(`Test Outcome` == "Success" ~ "성공",
                              `Test Outcome` == "Failure" ~ "실패",
                              `Test Outcome` == "Unknown" ~ "미상"))
```


## 3. 북한 미사일 데이터 분석 {#nk-missile-viz}

미사일에 대한 자세한 정보는 [NTI - North Korean Ballistic Missile Models](http://www.nti.org/analysis/articles/north-korean-ballistic-missile-models/) 웹사이트를 참조한다.

- ICBM: Intercontinental Ballistic Missile (ICBM) 
- IRBM: Intermediate-Range Ballistic Missile (IRBM) 
- SLV: Ballistic/ Space Launch Vehicle
- SRBM: short-range ballistic missile (SRBM)
- MRBM: medium-range ballistic missile (MRBM)
- SLBM: submarine-launched ballistic missile (SLBM)

### 3.1. 미사일 발사 실험 결과 추세 {#nk-missile-analysis-trend}

연도별 북한 미사일 성공실패 추세를 미사일 발사실험 결과와 함께 살펴본다.

``` {r nk-viz-trend}
# 3. 시각화 ----------------------------------
## 3.1. 미사일 발사 실험 결과 추세 ----------------------------------

nk_df %>% group_by(year, 실험결과) %>% 
    summarise(count = n()) %>% 
    ggplot(aes(x=year, y=count, color=실험결과)) +
      geom_line(size=1) +
      theme_ipsum_rc(base_family="NanumGothic") +
      theme(legend.position = "top") +
      labs(x="", y="미사일 발사횟수", title="연도별 북한 미사일 성공실패 추세",
           color="미사일 발사시험 결과")
```

### 3.2. 미사일 유형별 실험 결과 추세 {#nk-missile-type-analysis-trend}

미사일 유형별 실험 결과를 살펴본다. 특히, 미사일 유형별 성공률을 `DT`를 
활용하여 표로 인터랙티브 그래프로 시각화 한다.

``` {r nk-viz-type-trend}

## 3.2. 미사일 유형별 실험 결과 추세 ----------------------------------

nk_df %>% count(실험결과, `Missile Type`) %>% 
    spread(실험결과, n, fill=0) %>% 
    arrange(desc(성공)) %>% 
    mutate(성공률 = scales::percent(성공 / (미상+성공+실패))) %>% 
    DT::datatable()

nk_missile_gg <- nk_df %>% group_by(year, `Missile Type`) %>% 
    summarise(count = n()) %>% 
    rename(missile_type = `Missile Type`) %>% 
    ggplot(aes(x=year, y=count, color=missile_type, group=missile_type,
               text = paste('연도 :', lubridate::year(year), "\n",
                            '미사일 유형:', missile_type, "\n",
                            '발사횟수: ', count))) +
    geom_line(size=1) +
    geom_point(size=1.5) +
    theme_ipsum_rc(base_family="NanumGothic") +
    theme(legend.position = "top") +
    labs(x="", y="미사일 발사횟수", title="연도별 북한 미사일 유형별 발사 추세",
         color="미사일 유형")

ggplotly(nk_missile_gg, tooltip = "text")
```

### 3.3. 발사거리와 최대고도 {#nk-missile-type-analysis-apogee}

미사일 최대고도와 발사거리 관계를 살펴본다. 

``` {r nk-viz-distance-trend}
## 3.3. 발사거리와 최대고도 ----------------------------------

nk_df <- nk_df %>% 
    mutate(최대고도 = ifelse(Apogee =="Unknow", NA, str_replace(Apogee, " km", "")) %>% as.numeric) %>% 
    mutate(비행거리 = ifelse(`Distance Travelled` =="N/A", NA, str_replace(`Distance Travelled`, " km", "")) %>% as.numeric)

nk_apogee_gg <- nk_df %>% 
    ggplot(aes(x=최대고도, y=비행거리, color=`Missile Type`, group=`Missile Type`,
               text = paste('연도 :', lubridate::year(year), "\n",
                            '미사일 유형:', `Missile Type`, "\n",
                            '미사일 명칭:', `Missile Name`, "\n",
                            '발사위치:', `Facility Name`, "\n",
                            '실험결과:', `Test Outcome`, "\n"))) +
    geom_point(size=1.5) +
    theme_ipsum_rc(base_family="NanumGothic") +
    theme(legend.position = "top") +
    labs(x="최대고도(km)", y="비행거리(km)", title="북한 미사일 최대고도와 비행거리 비교",
         color="미사일 유형") +
    scale_y_continuous(labels = scales::comma) +
    scale_x_continuous(labels = scales::comma)

ggplotly(nk_apogee_gg, tooltip = "text")
```

## 4. 미사일 발사 위치 {#nk-missile-type-analysis-spatial}

미사일 발사된 장소와 미사일 유형을 지리정보를 활용하여 시각화한다.

``` {r nk-viz-spatial}
# 4. 지리정보 ----------------------------------

names(nk_df)

leaflet(data = nk_df) %>% 
    addProviderTiles(providers$OpenStreetMap) %>% 
    addMarkers(lng=~`Facility Longitude`, lat=~`Facility Latitude`, clusterOptions = markerClusterOptions(),
       popup = ~ as.character(paste0("<strong>", paste0("미사일명: ", `Missile Name`), "</strong><br><br>",
                                     "-----------------------------------------------------------<br>",
                                     "&middot; 발사일자: ", `Date`, "<br>",
                                     "&middot; 미사일 유형: ", `Missile Type`, "<br>",
                                     "&middot; 발사 위치명: ", `Facility Name`, "<br>",
                                     "&middot; 실험결과: ", `Test Outcome`, "<br>"
                                     )))
```