---
layout: page
title: xwMOOC 데이터 과학
subtitle: 북한 미사일 발사 연대기
date: "`r Sys.Date()`"
author: xwMOOC
output:
  html_document: 
    keep_md: yes
    toc: yes
  pdf_document:
    latex_engine: xelatex
mainfont: NanumGothic
---

``` {r, include=FALSE}
source("tools/chunk-options.R")
knitr::opts_chunk$set(echo = TRUE, warning=FALSE, message=FALSE, fig.width=12)

library(stringr)
library(rvest)
library(ggthemes)
library(lubridate)
library(ggrepel)
library(hrbrthemes)
library(tidyverse)
library(extrafont)
loadfonts()

par(family = "NanumGothic")
```


## 북한 미사일 발사 연대기 {#north-korea-missile} 

북한이 미사일을 경술국치일에 맞춰 일본상공으로 쏘아올렸다. 
이와 관련하여 1990년대부터 북한이 쏘아올린 미사일 관련된 데이터분석을 시작해 보자.

[Chronology of North Korea’s missile, rocket launches](http://rpubs.com/hrbrmstr/nkorlaunch) Rpubs에 올라온 
분석을 기본으로 하여 최근 데이터를 반영하고 한글을 그래픽에 반영하였다. [^daum-recent-launch]

[^daum-recent-launch]: [그래픽 - 북한 미사일 발사 일지](http://v.media.daum.net/v/20170829111049783?f=o)

## 2. 북한 미사일 발사 일지 시각화 {#nk-crawl-data}

### 2.1. 데이터 가져오기 {#import-data}

아마도 조만간 연합뉴스에서 기사를 갱신할 것으로 보이는데 현재 시점으로 2017년 8월 발사한 두발의 발사체에 대한 
내용은 반영되어 있지 않아 [Chronology of North Korea missile, rocket launches](http://english.yonhapnews.co.kr/northkorea/2017/07/29/0401000000AEN20170729000700315.html)
기사를 기반으로 하고 [그래픽 - 북한 미사일 발사 일지](http://v.media.daum.net/v/20170829111049783?f=o) 내용을 수작업을 입력하여 데이터를 정제한다.

``` {r crawl-nk-data}
# 0. 환경설정 ----------------------------------

# library(stringr)
# library(rvest)
# library(ggthemes)
# library(lubridate)
# library(ggrepel)
# library(hrbrthemes)
# library(tidyverse)
# library(extrafont)
# loadfonts()

# 1. 데이터 가져오기 ----------------------------------

yp_news_url <- "http://english.yonhapnews.co.kr/northkorea/2017/07/29/0401000000AEN20170729000700315.html"

yp_news_list <- read_html(yp_news_url) %>% 
    html_nodes(xpath = '//*[@id="content"]/div[2]/div[2]') %>% 
    html_text() %>% 
    str_split(., pattern = "-- ") %>% 
    .[[1]]

yp_news_list <- yp_news_list[-c(1,2)]

# 2. 데이터 정제 ----------------------------------

yp_news_df <- tibble(yp_news_list) %>% 
    rename(news = yp_news_list) %>% 
    mutate(news_list = str_split(news, ":")) %>% 
    mutate(odate = map(news_list, 1)) %>%
    unnest(odate) %>% 
    select(odate, news)

yp_news_df <- yp_news_df %>% mutate(odate = str_replace(odate, "Aug.", "August"),
                      odate = str_replace(odate, "Dec.", "December"),
                      odate = str_replace(odate, "Nov.", "November"),
                      odate = str_replace(odate, "Feb.", "February"),
                      odate = str_replace(odate, "Oct.", "October")) 

write_csv(yp_news_df, "data/yp_news_df.csv")

yp_news_df <- read_csv("data/yp_news_df.csv",
                       col_types = cols(
                           odate = col_date("%B %d, %Y"),
                           news = col_character()
                       ))

yp_news_df <- yp_news_df %>% 
    add_row(odate="2017-08-29", news="평양시 순안 일대 탄도미사일 1발 발사") %>% 
    add_row(odate="2017-08-26", news="강원도 깃대령 일대에서 단거리 발사체 3발 발사")

wrap_20 <- scales::wrap_format(20)

yp_news_df %>% mutate(event = wrap_20(news)) %>% 
    select(일자 = odate, 도발=event) %>% 
    arrange(desc(일자)) %>% 
    DT::datatable()
```

## 3. 북한 미사일 발사 시각화 {#visualize}

### 3.1. 북한이 미사일 도발을 시작한 전체 기간 {#nk-full-timeline-view}

`ggplot`으로 전체적인 방향을 잡고나서, `fig.height=2`, `fig.width=10` 설정을 통해 출력 시각화 산출물을 최종정리한다.

``` {r ggplot-whole-time-span, fig.height=2, fig.width=10}
# 3. 데이터 시각화 ----------------------------------
## 3.1. 전체 기간 
#+ fig.height=2, fig.width=10
ggplot(yp_news_df, aes(odate, 1)) +
    geom_hline(yintercept = 1, size=1.3, color="darkblue") +
    geom_point(shape=21, fill="red", color="white", size=5, alpha=0.3) +
    scale_x_date(date_labels = "%Y", date_breaks = "2 years") +
    scale_y_continuous(expand=c(0,0)) +
    labs(x=NULL, y=NULL,
         title="북핵 미사일 발사 연대기") +
    theme_ipsum_rc(grid="X", base_family = "NanumGothic") +
    theme(axis.text.y = element_blank())
```

### 3.2. 북한이 미사일 도발을 최근 3년(2015년부터) {#nk-recent-timeline-view}

데이터를 최근 3년으로 한정시킨다. 그리고 위와 마찬가지로 `ggplot`으로 전체적인 방향을 잡고나서, 
`fig.height=2`, `fig.width=10` 설정을 통해 출력 시각화 산출물을 최종정리한다.

``` {r ggplot-recent-time-span, fig.height=2, fig.width=10}
## 3.2. 최근 3년 
#+ fig.height=2, fig.width=10
yp_news_df %>% filter(odate >= "2015-01-01") %>% 
    ggplot(., aes(odate, 1)) +
    geom_hline(yintercept = 1, size=1.3, color="darkblue") +
    geom_point(shape=21, fill="red", color="white", size=5, alpha=0.3) +
    scale_x_date(date_labels = "%Y-%m", date_breaks = "3 months") +
    scale_y_continuous(expand=c(0,0)) +
    labs(x=NULL, y=NULL,
         title="북핵 미사일 발사 연대기(최근 3년)") +
    theme_ipsum_rc(grid="X", base_family = "NanumGothic") +
    theme(axis.text.y = element_blank())
```


### 3.3. 북한이 미사일 도발 달력 형태 시각화 {#nk-tile-view}

`ggplot`의 유연성을 살펴볼 수 있는 시각화 산출물이다.
달력형태 시각화 산출물을 위해 데이터를 사전 준비한다.
그리고 나서 이를 `ggplot`에 넣어 시작화하는데 
`fig.height=7`, `fig.width=7` 설정을 통해 출력 시각화 산출물을 깔끔히 마무리 한다.

``` {r ggplot-calendar-view, fig.height=7, fig.width=7}

## 3.3. 시점별로 살펴보기
#+ fig.height=7, fig.width=7

yp_news_df %>%
    mutate(
        month = lubridate::month(odate, TRUE, TRUE),
        year = lubridate::year(odate)
    ) %>%
    count(year, month) %>%
    ungroup() %>%
    complete(year=1998:2017, month) %>%
    mutate(year = as.character(year), lab_col = ifelse(n<3, "white", "black")) %>%
    ggplot(aes(month, year)) +
    geom_tile(aes(fill=n), color="#b2b2b2", size=0.1) +
    geom_text(aes(label=n, color=lab_col)) +
    scale_x_discrete(expand=c(0,0), position="top") +
    scale_color_identity() +
    viridis::scale_fill_viridis(na.value="white") +
    labs(x=NULL, y=NULL,
         title="북한 미사일 발사횟수 (월별)") +
    theme_ipsum_rc(grid="", base_family = "NanumGothic") +
    theme(legend.position="none")
```





