---
layout: page
title: 데이터 과학
subtitle: lattice - 격자그림(Trellis Graphics)
output:
  html_document: 
    toc: yes
    keep_md: yes
  pdf_document:
    latex_engine: xelatex
mainfont: NanumGothic
---

```{r  include = FALSE}
source("tools/chunk-options.R")

library(tidyverse)
library(lattice)
library(latticeExtra)
library(extrafont)
library(directlabels)
loadfonts()
par(family = 'NanumGothic')

````

> ## 학습 목표 {.objectives}
>
> * 작은 다수 그림(Small Multple)은 격자그림(trellis, lattice, grid, panel chart)로 동일한 척도와 축을 사용하여 쉽게 비교가 될 수 있도록 했다.
> * 정적 격자그림에 더하여 자바스크립트로 인터랙티브 기능을 추가한 `trelliscopejs`도 있다.


## 0. 2017년 19대 대통령 선거 시구군 득표율 및 사회경제지표

[제19대 대통령선거 투표구별 개표자료](http://nec.go.kr/portal/bbs/list/B0000338.do?menuNo=200061)를 다운받거나 
[오마이뉴스 GitHub](https://github.com/OhmyNews) 사이트에 공개된 [2017년 19대 대통령 선거 시구군 득표율 사회경제지표 분석](https://github.com/OhmyNews/2017-Election) 파일을 
다운로드 한다.

2017년 19대 대통령 선거 시구군 득표율 정보 외에 주요 사회경제지표로 다음이 포함되어 있다.

- "17년 유권자평균연령" : 시구군별 유권자의 연령을 추정
- "유권자평균교육연수" : 시구군별 유권자의 교육정도를 추정
- "17년제곱미터당가격" : 시구군별 유권자가 보유한 재력을 추정
- "평균 보험료" : 시구군별 유권자의 소득을 추정

## 1. 환경설정 및 데이터 불러오기

`lattice` 팩키지를 사용하지만 `trellis` 전통을 이어 받았기 때문에 명칭에 대해 혼란스러워 할 것은 없다.
`lattice` 그래픽 시스템을 사용하여 한글사용(`fontfamily = 'NanumGothic'`), 기호에 사용될 색상 등을 설정하고,
`trellis.par.set()` 명령어를 실행하면 적용된다.

`lattice` 시각화에 사용할 데이터는 정리가 잘 되어 있어 `tidyverse` 팩키지 `read_csv` 함수를 사용하여 
불러와서 후보에 대한 요인형 자료형 설정만 하면 충분하다.

``` {r lattice-setting, warning=FALSE, message=FALSE}
# 0. 환경설정 ----------------------------------------------------------
# library(tidyverse)
# library(readxl)
# library(rgdal)
# library(lattice)
# library(latticeExtra)
# library(extrafont)
# library(directlabels)
# loadfonts()
# par(family = 'NanumGothic')

## 0.1. 각 정당별 색상
party_col <- c("#065ce8", "#ff0000","#07f91f","#00faff","#f2ee09")

## 0.2. lattice 환경설정 ---------------------------------------------
wz_setting <- trellis.par.get()

wz_setting$fontsize <- list(text= 8, points = 4)
wz_setting$grid.pars <- list(fontfamily = 'NanumGothic')
wz_setting$superpose.symbol <- list(col = party_col)

trellis.par.set(wz_setting)

# 1. 데이터 가져오기 ----------------------------------------------------------
# 1.1. 오마이뉴스 대선 데이터 가져오기 ----------------------------------------------------------
# https://github.com/OhmyNews/2017-Election

oh_dat <- read_csv("https://raw.githubusercontent.com/OhmyNews/2017-Election/master/170509_Elec_Data-utf8.csv")
oh_dat <- oh_dat %>% 
    mutate(후보명 = factor(후보명, levels=c("문재인", "홍준표", "안철수", "유승민", "심상정")))
```
 
## 2. 전체적인 흐름 [^five-pairwise]

[^five-pairwise]: [Five ways to visualize your pairwise comparisons](https://r-ecology.blogspot.kr/2011/03/for-all-your-pairwise-comparison-needs.html)

데이터가 준비되었으면 각 변수들 간의 관계을 한 눈에 살펴보는 것이 필요하다. 
각 그래픽 시스템마다 기본함수로 지원되고 있고 `lattice` 팩키지의 경우 `splom()` 함수가 변수간 산점도 도식화를 지원한다.

- `pairs()` : Base 시각화 시스템
- `splom()` : lattice 시각화 시스템
- `plotmatrix()` : ggplot 시각화 시스템

### 2.1. `splom` 변수간 연관성 시각화

``` {r lattice-overview, warning=FALSE, message=FALSE}
# 2. 전체적인 흐름 ----------------------------------------------------------
## 2.1. 연속형 ---------------------------
splom(~oh_dat[9:14])
```

### 2.2. 후보별 득표율 분석

가장 먼저 대선 후보별 시구군별 득표율을 시각화한다. 

``` {r lattice-density-vote-pcnt, warning=FALSE, message=FALSE}
## 2.2. 득표율 분포 ---------------------------
### 2.2.1. 후보별 득표율 분리 ---------------------------
vote_pcnt_plt <- densityplot(~ `후보별 득표율`|`후보명`, data = oh_dat, 
                             as.table = TRUE,
                             groups = `후보명`,
                             plot.points = "jitter",
                             layout = c(1, 5),
                             strip = FALSE,
                             scales = list(relation = "free"))
                             

direct.label(vote_pcnt_plt)

### 2.2.2. 후보별 득표율 모아보기 ---------------------------
votes_pcnt_one_plt <- densityplot(~ `후보별 득표율`, data = oh_dat, 
                             as.table = TRUE,
                             groups = `후보명`,
                             ref = TRUE,
                             plot.points = "jitter",
                             layout = c(1, 1),
                             strip = FALSE,
                             scales = list(relation = "same"))

direct.label(votes_pcnt_one_plt)
```

### 2.2. 후보별 득표율 분석

후보별 득표율에 이어 각 대선후보가 실제 득표한 시구군별 득표수는 다음과 같다.

``` {r lattice-density-votes, warning=FALSE, message=FALSE}
## 2.3. 득표수 분포 ---------------------------
### 2.3.1. 후보별 득표수 분리 ---------------------------
votes_plt <- densityplot(~ `후보별 득표수`|`후보명`, data = oh_dat, 
                             groups = `후보명`,
                             auto.key=TRUE,
                             plot.points = "jitter",
                             layout = c(1, 5),
                             strip = FALSE,
                             col.line = party_col,
                             scales = list(relation = "same",
                                           x = list(log = 10)))

direct.label(votes_plt)

### 2.3.2. 후보별 득표수 모아보기 ---------------------------
votes_one_plt <- densityplot(~ `후보별 득표수`, data = oh_dat, 
            as.table = TRUE,
            groups = `후보명`,
            ref = TRUE,
            plot.points = "jitter",
            layout = c(1, 1),
            strip = FALSE,
            col.line = party_col,
            scales = list(relation = "same",
                          x = list(log = 10)))

direct.label(votes_one_plt)
```

### 2.4. 시도 지역별 후보 득표율과 득표수

시도를 기준으로 각 후보가 득표한 득표율과 득표수는 다음과 같다.

``` {r lattice-density-region, warning=FALSE, message=FALSE}
## 2.4. 지역별 ---------------------------
densityplot(~ `후보별 득표율`|`시도`, data = oh_dat, 
            as.table = TRUE,
            groups = `후보명`,
            # auto.key = list(columns = 5, title="후보"),
            plot.points = "jitter",
            strip = TRUE,
            scales = list(relation = "free"),
            col.line = party_col,
            par.settings = list(superpose.symbol = list(pch = 1, cex = 1.0,
                                                        col = party_col)))

densityplot(~ `후보별 득표수`|`시도`, data = oh_dat, 
            as.table = TRUE,
            groups = `후보명`,
            # auto.key = list(columns = 5, title="후보"),
            plot.points = "jitter",
            strip = TRUE,
            scales = list(relation = "same",
                          x = list(log = 10)),
            col.line = party_col,
            par.settings = list(superpose.symbol = list(pch = 1, cex = 1.0,
                                                        col = party_col)))
```

### 2.5. 시도 지역별 후보 득표율과 득표수

시구군별 유권자가 보유한 재력을 추정하는 "17년제곱미터당가격", 
시구군별 유권자의 소득을 추정하는 "평균 보험료"를 바탕으로 
각 후보별 득표율과 득표수를 살펴보는 것은 의미가 있다.


``` {r lattice-xyplot-asset-income, warning=FALSE, message=FALSE}
## 2.5. 자산, 소득과 득표 ---------------------------
### 2.5.1. 자산, 소득과 득표율
xyplot(`후보별 득표율`~ `17년제곱미터당가격`|`후보명`, data = oh_dat, 
            as.table = TRUE,
            groups = `후보명`,
       panel = function(x, y, ...) {
           panel.smoothScatter(x, y, ...)
           panel.loess(x, y, col="red")
       })
            
xyplot(`후보별 득표율`~ `평균 보험료`|`후보명`, data = oh_dat, 
       as.table = TRUE,
       groups = `후보명`,
       panel = function(x, y, ...) {
           panel.smoothScatter(x, y, ...)
           panel.loess(x, y, col="red")
       })

### 2.5.2. 자산, 소득과 득표수
xyplot(`후보별 득표수`~ `17년제곱미터당가격`|`후보명`, data = oh_dat, 
       as.table = TRUE,
       groups = `후보명`,
       panel = function(x, y, ...) {
           panel.smoothScatter(x, y, ...)
           panel.loess(x, y, col="red")
       })

xyplot(`후보별 득표수`~ `평균 보험료`|`후보명`, data = oh_dat, 
       as.table = TRUE,
       groups = `후보명`,
       panel = function(x, y, ...) {
           panel.smoothScatter(x, y, ...)
           panel.loess(x, y, col="red")
       })
```

### 2.6. 연령별 후보 득표율과 득표수

제19대 대통령선거는 연령대별로 대선후보에 대한 호불호가 확연히 나타난 선거로 기억된다.
시구군별 연령을 기준으로 대선 후보별 득표율과 득표수 관계를 도식화해보는 것도 의미가 있다.

``` {r lattice-xyplot-age, warning=FALSE, message=FALSE}
## 2.6. 연령 득표율/수 ---------------------------
xyplot(`후보별 득표율`~ `17년 유권자평균연령`|`후보명`, data = oh_dat, 
       as.table = TRUE,
       groups = `후보명`,
       panel = function(x, y, ...) {
           panel.smoothScatter(x, y, ...)
           panel.loess(x, y, col="red")
       })

xyplot(`후보별 득표수`~ `17년 유권자평균연령`|`후보명`, data = oh_dat, 
       as.table = TRUE,
       groups = `후보명`,
       panel = function(x, y, ...) {
           panel.smoothScatter(x, y, ...)
           panel.loess(x, y, col="red")
       })
```

## 3. 상자그림을 통한 후보 유사성

시구군별로 후보별 득표수를 시각화하면 문재인, 안철수가 한 그룹,
홍준표, 유승민이 한 그룹으로 묶인 것이 확인된다.


``` {r lattice-bwplot, warning=FALSE, message=FALSE}
## 3. 상자그림 ---------------------------
oh_dat <- oh_dat %>% ungroup() %>% 
    group_by(hubo=후보명) %>%  
    mutate(시도정렬 = reorder(`시도`, `후보별 득표수`, median, na.rm = TRUE))

bwplot( `시도정렬` ~ `후보별 득표수` | 후보명, data = oh_dat, 
        as.table = TRUE,
        group = 후보명,
        outer=TRUE,
        scales = list(relation = "free"))
```

> ### Error in grouped_df_impl(data, unname(vars), drop) : unknown column '후보명' {.callout}
>
> 어처구니가 없을 수 있지만 사실이다. 이런 오류가 있는 경우 절대 당황하지 않고 적당한 영어변수명을 넣어주면 해결된다.
> 
> - 변경전: group_by(후보명) %>%    
> - 변경후: group_by(hubo=후보명) %>%     
> 
> 참고: [Technically, technophobic. 일본 블로그](http://notchained.hatenablog.com/entry/satoyoheiadventcalender2016)

## 4. 누적 분포 그래프를 통한 후보가 표차이 시각화

누적분포 그래프는 각 후보간 득표수 차이를 시각적으로 확연히 보여준다.

``` {r lattice-ecdf, warning=FALSE, message=FALSE}
## 4. 누적 분포 그래프 ---------------------------
oh_dat <- oh_dat %>% ungroup() %>% 
    mutate(시도명 = forcats::fct_recode(시도, 
                                       "대전" = "세종"))

ecdfplot(  ~ `후보별 득표수` | 시도명 , data = oh_dat,
          group = 후보명,
          ref = TRUE)
```




