---
layout: page
title: xwMOOC 데이터 과학
subtitle: 무역보복 - UN Comtrade API
date: "`r Sys.Date()`"
author: xwMOOC
output:
  html_document: 
    toc: yes
    highlight: tango
    code_folding: hide
    css: css/swc.css
  pdf_document:
    latex_engine: xelatex
mainfont: NanumGothic
---

``` {r, include=FALSE}
source("tools/chunk-options.R")
knitr::opts_chunk$set(echo = TRUE, warning=FALSE, message=FALSE)

```


## 1. 대한민국 수출입 상위 5개국 {#top-five-country}

[United Nations Comtrade API](https://comtrade.un.org/data/)를 R 팩키지 
[comtradr: Interface with the United Nations Comtrade API](https://cran.r-project.org/web/packages/comtradr/index.html)로 구현이 되어 있어
R에서 쉽게 무역데이터를 분석할 수 있다. 데이터를 분석하는 2016년이 가장 최근 데이터로 조만간 2017년 데이터도 갱신될 것으로 기대된다.
대한민국이 수출, 수입하는 상대 5개국을 대상으로 무역 파트너로 뜨는 국가와 저물어가는 국가를 살펴보자.

### 1.1. `comtradr` 대한민국 수출입 데이터 {#top-five-country-data}

대한민국 수출입 무역 실적 데이터를 시각화하는데 필요한 팩키지를 설치하고 `ct_search()` 함수에 
`reporters`, `partners`, `trade_direction` 등 인자에 적절한 값을 넣어 주어 원하는 무역데이터를 가져온다.

그리고, 수출, 수입 데이터프레임을 제작하는데 `top_n()` 함수를 통해 상위 5개국을 추출한다. 이유는 API에서 최대 5개국만 허용되기 때문이다.

``` {r comtradr-setup}
# 0. 환경설정 -----
library(plotly)
library(tidyverse)
library(comtradr)
library(ggthemes)
library(extrafont)
loadfonts()
library(crosstalk)

# 1. 데이터 가져오기 -----

trade_df <- ct_search(reporters = "Rep. of Korea", 
               partners = "all", 
               start_date = "2016-01-01", 
               end_date = "2016-12-31",
               trade_direction = "all") %>% as_tibble()
  
## 1.1. 대한민국 수출 상위 5개국 -----

export_top_5 <- trade_df %>% 
  filter(trade_flow == "Export",
         partner != "World") %>% 
  top_n(5, trade_value_usd) %>% 
  pull(partner)

trade_export_df <- ct_search(reporters = "Rep. of Korea", 
                      partners = c("China", "China, Hong Kong SAR", "Japan", "Viet Nam", "USA"),
                      trade_direction = "export") %>% as_tibble()

## 1.2. 대한민국 수입 상위 5개국 -----

import_top_5 <- trade_df %>% 
  filter(trade_flow == "Import",
         partner != "World") %>% 
  top_n(5, trade_value_usd) %>% 
  pull(partner)

trade_import_df <- ct_search(reporters = "Rep. of Korea", 
                             partners = c("China", "Germany", "Japan", "Other Asia, nes", "USA"),
                             trade_direction = "import") %>% as_tibble()
```

### 1.2. 인터랙티브 대한민국 수출입 금액 시각화 {#top-five-country-interactive}

대한민국 수출 및 수입 금액이 미화로 되어 있고 단위가 매우 크기 때문에 $10^9$ billion 달러로 한화로 1조에 상당한 단위로 변환시킨다.
그리고 `crosstalk` 팩키지 활용 작업흐름인 공유데이터, 제어, 시각화 혹은 표, 그리고 인터랙티브 시각화로 마무리 한다.

#### 1.2.1. 인터랙티브 대한민국 수출금액 시각화 {#top-five-country-interactive-export}


``` {r comtradr-interactive-export, fig.width=12}
# 3. 수출 인터랙티브 데이터 시각화 -----
## 3.1. 공유 데이터
trade_exp_df <- trade_export_df %>% 
  mutate(trade_value_usd = trade_value_usd / 10^9) %>% 
  mutate(year = lubridate::make_date(year = year)) %>% 
  mutate(partner = case_when(str_detect(partner, "Hong Kong") ~ "Hong Kong",
                             str_detect(partner, "Other Asia") ~ "Other Asia",
                             TRUE ~ partner))

trade_exp_sd <- SharedData$new(trade_exp_df)

## 3.2. 제어
filter_checkbox("partner", "국가", trade_exp_sd, ~partner, inline=TRUE)

## 3.3. 시각화
trade_exp_g <- ggplot(trade_exp_sd, aes(x=year, y = trade_value_usd, group=1, color = factor(`partner`))) +
  geom_point(size = 2) +
  geom_line(size = 1) +
  labs(title = "한국발 수출 상위 5개국 실적", x="", y="수출액 (Billion USD ~ 조)", color="국가명") +
  theme_bw(base_family="NanumGothic")

trade_exp_gg <- ggplotly(trade_exp_g)

## 3.4. 인터랙티브시각화
bscols(trade_exp_gg)
```

#### 1.2.2. 인터랙티브 대한민국 수입금액 시각화 {#top-five-country-interactive-import}


``` {r comtradr-interactive-import, fig.width=12}
# 4. 수입 인터랙티브 데이터 시각화 -----
## 4.1. 공유 데이터
trade_imp_df <- trade_import_df %>% 
  mutate(trade_value_usd = trade_value_usd / 10^9) %>% 
  mutate(year = lubridate::make_date(year = year)) %>% 
  mutate(partner = case_when(str_detect(partner, "Hong Kong") ~ "Hong Kong",
                             str_detect(partner, "Other Asia") ~ "Other Asia",
                             TRUE ~ partner))

trade_imp_sd <- SharedData$new(trade_imp_df)

## 4.2. 제어
filter_checkbox("partner", "국가", trade_imp_sd, ~partner, inline=TRUE)

## 3.3. 시각화
trade_imp_g <- ggplot(trade_imp_sd, aes(x=year, y = trade_value_usd, group=1, color = factor(`partner`))) +
  geom_point(size = 2) +
  geom_line(size = 1) +
  labs(title = "한국발 수입 상위 5개국 실적", x="", y="수입액 (Billion USD ~ 조)", color="국가명") +
  theme_bw(base_family="NanumGothic")

trade_imp_gg <- ggplotly(trade_imp_g)

## 3.4. 인터랙티브시각화
bscols(trade_imp_gg)
```

## 2. 주요 3국 대상국가 수출입 및 무역수지 추정 규모 {#main-three-country}


### 2.1. `treemap` 시각화를 위한 환경설정 {#main-three-country-setup}

주요 3국 한국, 미국, 중국을 대상으로 수출, 수입, 무역수지(수출-수입) 추정 무역교역금액을 `treemap`으로 시각화한다.
국가명을 넣으면 수출, 수입, 무역수지에 대한 `treemap`을 자동으로 반환하는 함수를 생성한다.


``` {r trade-treemap-setup, fig.width=12}
# 0. 환경설정 -----
library(highcharter)
library(tidyverse)
library(comtradr)
library(ggthemes)
library(extrafont)
loadfonts()

# 1. 국제무역 Treemap 함수 -----

trade_treemap_fn <- function(country) {
  # 1.1. 데이터 가져오기 -----
  country_df <- ct_search(reporters = country,
                        partners = "all",
                        start_date = "2016-01-01", 
                        end_date = "2016-12-31",
                        trade_direction = "all") %>% as_tibble()
  
  # 1.2. 수출입 통계 -----
  country_import_tm_df <- country_df %>% 
    filter(partner != "World") %>% 
    filter(trade_flow == "Import") %>% 
    mutate(trade_value_usd = round(trade_value_usd / 10^9,1))
  
  import_tm <- hchart(country_import_tm_df, "treemap", hcaes(x = partner, value = trade_value_usd, color = trade_value_usd))
  
  country_export_tm_df <- country_df %>% 
    filter(partner != "World") %>% 
    filter(trade_flow == "Export") %>% 
    mutate(trade_value_usd = round(trade_value_usd / 10^9,1))
  
  export_tm <- hchart(country_export_tm_df, "treemap", hcaes(x = partner, value = trade_value_usd, color = trade_value_usd))
  
  # 1.3. 국가별 무역수지 -----
  
  country_import_df <- country_import_tm_df %>% 
    select(classification, year, import_partner=partner, import_trade_value_usd = trade_value_usd)
  
  country_export_df <- country_export_tm_df %>% 
    select(classification, year, export_partner=partner, export_trade_value_usd = trade_value_usd)
  
  country_trade_balance_df <- inner_join(country_import_df, country_export_df, by=c("classification", "year", "import_partner" = "export_partner"))
  
  country_trade_balance_df <- country_trade_balance_df %>% 
    mutate(trade_value_balance_usd = export_trade_value_usd - import_trade_value_usd) %>% 
    rename(partner = import_partner)
  
  trade_balance_tm <- hchart(country_trade_balance_df, "treemap", 
         hcaes(x = partner, value = abs(trade_value_balance_usd), color = trade_value_balance_usd)) %>% 
    hc_colorAxis(stops = color_stops(10, RColorBrewer::brewer.pal(10, "RdBu"))) 
  
  return(list(import_tm = import_tm, export_tm = export_tm, trade_balance_tm = trade_balance_tm))
}
```

### 2.2. 한국 수출, 수입, 무역수지 {#main-three-country-korea}

#### 2.2.1. 한국 수출 {#main-three-country-korea-export}

``` {r trade-treemap-korea-export, fig.width=12}
# 2. 국가별 무역 Treemap -----
## 2.1. 대한민국
# ct_country_lookup("Korea")
korea <- trade_treemap_fn("Rep. of Korea")
korea$export_tm
```

#### 2.2.2. 한국 수입 {#main-three-country-korea-import}

``` {r trade-treemap-korea-import, fig.width=12}
korea$import_tm
```

#### 2.2.3. 한국 무역수지 {#main-three-country-korea-balance}

``` {r trade-treemap-korea-balance, fig.width=12}
korea$trade_balance_tm
```


### 2.3. 중국 수출, 수입, 무역수지 {#main-three-country-china}

#### 2.3.1. 중국 수입 {#main-three-country-china-import}

``` {r trade-treemap-china-export, fig.width=12}
## 2.2. 중국
china <- trade_treemap_fn("China")
china$export_tm
```

#### 2.3.2. 중국 수입 {#main-three-country-china-import}

``` {r trade-treemap-china-import, fig.width=12}
china$import_tm
```

#### 2.3.3. 중국 무역수지 {#main-three-country-china-balance}

``` {r trade-treemap-china-balance, fig.width=12}
china$trade_balance_tm
```

### 2.4. 미국 수출, 수입, 무역수지 {#main-three-country-usa}

#### 2.3.1. 미국 수입 {#main-three-country-usa-import}

``` {r trade-treemap-usa-export, fig.width=12}
usa <- trade_treemap_fn("USA")
usa$export_tm
```

#### 2.3.2. 미국 수입 {#main-three-country-usa-import}

``` {r trade-treemap-usa-import, fig.width=12}
usa$import_tm
```

#### 2.3.3. 미국 무역수지 {#main-three-country-usa-balance}

``` {r trade-treemap-usa-balance, fig.width=12}
usa$trade_balance_tm
```





